臺灣高等法院刑事判決　　　　　　　　94年度上訴字第2433號
上　訴　人
即　被　告　乙○○
　　　　　　　　　（現另案於臺灣臺北監獄臺北分監執行中）
指定辯護人　本院公設辯護人　王永炫
上列上訴人因違反毒品危害防制條例案件，不服臺灣基隆地方法
院94年度訴字第240 號中華民國94年5 月31日第一審判決（起訴
案號：臺灣基隆地方法院檢察署94年度偵字第627 號），提起上
訴，本院判決如下：
    主  文
上訴駁回。
    事  實
一、乙○○前因施用第一級毒品及第二級毒品案件，經臺灣基隆
    地方法院以90年度訴字第92號判決應執行有期徒刑一年四月
    確定；復於91年間再因施用第一級毒品及第二級毒品案件，
    經同法院以91年度訴字第419 號判決應執行有期徒刑一年四
    月確定。嗣乙○○以上開二罪接續執行後，於93年5 月13日
    假釋出監，原定94年5 月27日假釋期滿，惟復於94年間因施
    用第一級毒品及第二級毒品案件，經同法院以94年度訴字第
    250 號判決應執行有期徒刑一年二月確定，因而撤銷上開假
    釋，併同執行殘刑，現於臺灣臺北監獄臺北分監執行中（於
    本案未構成累犯）。詎乙○○不知悔改，於假釋期間內，明
    知海洛因係經行政院衛生署公告查禁之第一級毒品，不得非
    法販賣及持有，竟意圖營利，基於販賣第一級毒品海洛因之
    概括犯意，分別為以下之販毒行為：
    (一)乙○○自93年11月間某日起至94年1 月16日止，均由甲○○以公共電話撥打乙○○所有之0000000000號行動電話，
      二人聯絡後，均約定在臺北縣瑞芳鎮瑞芳火車站附近之美
      食街，乙○○每次皆以新臺幣（下同）500 元之代價出售
      重量不詳之第一級毒品海洛因予甲○○，前後共計出售達
      八次。
    (二)乙○○另於93年11月中旬，共六次，在臺北縣瑞芳鎮○○○○路「戰神網咖」附近，分別以1,000元（共計三次）
      、2,000元、3,000元及4,000 元（各一次）之代價出售不
      詳重量之第一級毒品海洛因予丙○○。
二、嗣於94年2 月1 日10時20分左右，乙○○在臺北縣瑞芳鎮○○街23巷口為警盤檢，查扣其所有供施打毒品海洛因所用之
    注射針筒6 支（另扣押在乙○○施用毒品案內），警員因之
    前已有線報明指乙○○有販賣毒品海洛因事實，故於同日12
    時15分經乙○○同意後，帶員警前往其現住處即友人林儒聰
    位在臺北縣瑞芳鎮○○街30巷21號透天厝住處執行搜索，在
    該址2 樓林儒聰與乙○○共同使用之房間內，扣得乙○○所
    有供販賣用之第一級毒品海洛因19小包（毒品海洛因合計淨
    重1.44公克，包裝袋19個合計重3.99公克）、分裝杓1 支、
    門號0000000000號之SIM卡1 張、OKWAP行動電話1 支，另扣
    得與本案無關之現金12,000元。
三、案經臺北縣政府警察局瑞芳分局報告臺灣基隆地方法院檢察
    署檢察官偵查起訴。
    理  由
甲、證據能力方面：
一、按被告以外之人於審判外之言詞或書面陳述，除法律有規定
    者外，不得作為證據，刑事訴訟法第159 條第1 項固定有定
    明文。惟被告以外之人於偵查中向檢察官所為之陳述，除顯
    有不可信之情況者外，得為證據；於檢察事務官、司法警察
    官或司法警察調查中所為之陳述與審判中不符時，其先前之
    陳述具有較可信之特別情況，且為證明犯罪事實有否所必要
    者，亦得為證據，亦為同法第159 條之1 第2 項、第159 條
    之2 所規定。且所稱「除顯有不可信之情況」者，係指可信
    之情況保證而言；所稱「有較可信之特別情況」者，即指相
    對之可信而言，亦即被告以外之人，先前之陳述背景，具有
    特別情況，而使其較審判中之陳述為可信時，例外的賦予證
    據能力；然判斷是否有可信之情況保證或相對可信之特別情
    況，純屬證據能力之審查，無關證據力之衡量，有無可信之
    情況保證或相對可信之特別情況，應就偵查或調查筆錄製作
    之背景、原因、過程等客觀事實加以觀察（此有最高法院94
    年度臺上字第5709號判決可參）。查證人甲○○、丙○○於
    94年2 月1 日偵查中依法具結向檢察官為陳述，觀諸甲○○
    筆錄，提及「與被告乙○○從小認識」「前日到被告住處僅
    係要找他聊天」等語（偵查卷第69頁）；丙○○筆錄則敘及
    「（今天警察找你來作證，有無強迫你？）沒有，是我自己
    同意來作證的。」等語（偵查卷第71頁）。顯見甲○○既與
    被告熟識，且仍能提及單純聊天之事，而丙○○復係自己同
    意作證，故其二人上開偵查中向檢察官所為之陳述，係於自
    由意志下所為；甚且其二人於同日檢察官偵查中，在被告面
    前仍當場指認被告即為販賣渠二人毒品者（偵查卷第74、75
    頁）。則依該時之客觀情況，其二人證言應具有「可信之情
    況保證」，而無顯不可信之情況，故依諸上開說明，其二人
    上開向檢察官所為陳述之偵查筆錄，自得為證據。
二、關於本案所查扣物品第一級毒品海洛因19小包（毒品海洛因
    合計淨重1.44公克，包裝袋19個合計重3.99公克）、分裝杓
    1 支、門號0000000000號之SIM卡1 張、OKWAP行動電話1 支
    及現金12,000元部分：
　　(一)被告及原審辯護人於原審均主張警員在逮捕被告後，未持
      有搜索票即搜索林儒聰位在臺北縣瑞芳鎮○○街30巷21號
　　　之住處，違法查扣證物，因而主張在該房屋內所扣得之物
      品均無證據能力云云。
　　(二)惟查：
  　1.證人即警員陳剴業於原審審理中證稱係被告同意帶領警員
    　至林儒聰上址住處搜索，抵達時有經林儒聰之母同意始進
      屋執行搜索等語（原審卷第67頁），核與被告及證人林儒
      聰於警詢筆錄中均供承同意警員搜索等語（偵查卷第8 頁
      、第15頁）相符；再者，上開臺北縣瑞芳鎮○○街30巷21
      號，林儒聰之母有同意他人進入之權，業據證人林儒聰於
      原審供證在卷（原審卷第74頁）。此外並有被告乙○○在
      搜索扣押筆錄「同意執行搜索」欄內之簽名附卷足憑（偵
      查卷37頁）。被告及證人林儒聰於原審翻異前詞否認同意
      員警搜索云云，殊無可採，難認警員有違法搜索之情事。
　  2.次按刑事訴訟之目的，固在發現真實，藉以維護社會安全
  　  ，然其手段仍應合法純潔、公平、公正，以保障人權。因
      之，執法機關違反刑事訴訟法之相關規定執行搜索，因而
      取得之證據，應否排除其證據能力，自應就執行之司法警
      察（官）違背該法定程序之主觀意圖、客觀情節、侵害犯
      罪嫌疑人權益之輕重、對犯罪嫌疑人在訴訟上防禦不利益
      之程度，以及該犯罪所生之危害、禁止使用該證據對於抑
      制違法蒐證之效果，與司法警察（官）如依法定程序有無
      發現該證據之必然性等情形，本於人權保障與社會安全之
      均衡精神，依比例原則具體認定之。本案中縱認警員未經
      被告與林儒聰之同意即執行搜索，然警員係於查獲被告後
      ，經被告主動告知現居處還有毒品，且在被告之帶領下前
      往上址，在被告與林儒聰均在現場之情況下，執行搜索進
      而查扣證物等情，業據被告與證人林儒聰分別供陳如上，
      足認警員違法搜索所違反法定程序之情節並非嚴重，不予
      排除其證據能力，尚與人民對司法公平公正之信賴無重大
      影響，且警員如依法定程序，仍可取得本案之證物，本於
      人權保障與社會安全之均衡精神，依比例原則，本院認為
      該等扣案證物仍應有證據能力，附此敘明。
　  3.從而，被告及原審辯護人上開主張洵屬無據，礙無足採。
乙、認定犯罪事實所憑之證據及理由：
一、被告販賣第一級毒品海洛因予甲○○、丙○○等情，業據證
    人甲○○於檢察官偵查時具結證稱：「從93年11月開始跟乙○○拿。是500 元買1 包海洛因，我是用公共電話打他0000
    000000的手機給他，跟他說要拿500 元，他就知道，我總共
    跟他拿過八次，八次都是用上述聯絡方式找他，都是約在瑞
    芳美食街，最後一次跟他拿是在94年1 月16日。約4至5天就
    跟乙○○拿一次，八次總共花約4,000 元。我是93年11月間
    聽林儒聰說乙○○有毒品可以賣。」等語綦詳（見偵查卷第
    69、70、76頁）。
二、又證人丙○○（已於原審審判前之94年3 月6 日死亡，有由
    法務部戶役政連結作業系統所列印之丙○○個人基本資料附
    於原審卷第62頁可參）於檢察官偵查中具結證稱：「是在網
    咖跟乙○○認識的，從93年11月中旬開始才跟他買，約2、3
    天就會到戰神網咖附近找他，當場跟他買，一次買500 元。
    警詢中說跟他買過1,000元至4,000元的毒品是幾個人合資的
    ，每個人約出500元。1,000元的有三次；2,000元及3,000元
    、4,000元各一次」等語綦詳（見偵查卷第71、72頁）。
三、此外復有被告供承係其所有門號之0000000000號行動電話自
    93年10月1 日至94年2 月2 日之雙向通聯紀錄乙冊附卷足參
    （外附）。並有經警於94年2 月1 日12時15分許，在臺北縣
    瑞芳鎮○○街30巷21號2 樓所查得第一級毒品海洛因19小包
    （毒品海洛因合計淨重1.44公克，包裝袋19個合計重3.99公
    克）、分裝杓1 支、門號0000000000號之SIM卡1 張、OKWAP
    行動電話1 支扣案，暨法務部調查局鑑驗上開毒品確屬海洛
    因之該局94年5 月17日調科壹字第320002782 號鑑定通知書
    乙份附卷可稽（原審卷第103 頁），足認證人甲○○、丙○○上開證詞應非虛假。
四、次查，依證人即查獲本案之臺北縣政府警察局瑞芳分局警員
    陳剴業於原審具結證稱：「警方於94年1 月中旬就得知有人
    在瑞芳鎮○○街附近販賣毒品。94年1 月26日晚上10時許，
    員警在瑞芳鎮○○○○路111 巷31之2 號3 樓住宅內查獲四
    名施用毒品嫌犯，隔離訊問後，其中三人（指甲○○、丙○○、李勝彥）供稱海洛因是向綽號『阿里』的人購買，因為
    綽號『阿里』之人在瑞芳只有乙○○一人，所以就將乙○○
    的前科照片（和其他人的前科照片混在一起）調給三名吸毒
    者看，他們三人指證販賣毒品的『阿里』就是乙○○。94年
    2 月1 日早上，員警在瑞芳鎮○○街23巷口看到乙○○，員
    警下車盤查後，乙○○從身上拿出注射針筒6 支，其中5 支
    沒有用過，1 支有用過，被告對員警坦承針筒是用來注射海
    洛因的，我們就將被告帶回分局，問被告有無其他毒品，及
    被告目前居住的地點，被告稱身上沒有其他毒品，員警問被
    告是否願意帶我們去現居地看看，被告同意後就帶員警去瑞
    芳鎮○○街30巷21號，我們在該處2 樓被告住的房間內查獲
    1 個菸盒，菸盒內有19小包的海洛因，還有吸管剪成的分裝
    杓1 支、被告的行動電話1 支。於搜索時有人撥打被告的行
    動電話，因為電話一直沒有人接，換成打房間的市內電話進
    來，我將電話接起來，對方說『阿聰（林儒聰），我是阿清
    （甲○○），我在國小附近，想要跟你拿500 ，有方便嗎』
    ，我用『哦，哦，哦』回答，後來甲○○在20分鐘內到搜索
    的地點敲門，其他同仁就將甲○○、丙○○帶進來。」等語
    （見原審卷第67、68頁）；證人甲○○於原審證稱：「94年
    2 月1 日當天我先打被告行動電話，響了很久沒有人接，原
    本想拿500 元給被告，請被告幫我買海洛因。後來改打林儒
    聰的市內電話，在電話中我有說『阿聰（林儒聰），我是阿
    清（甲○○），我在國小附近，想要跟你拿500 ，有方便嗎
    ？』，意思是要拿500 元請林儒聰合資跟我買毒品。」等語
    （見原審卷第78頁）。並參酌卷附證人甲○○、丙○○於94
    年1 月27日為警查獲後，在臺北縣政府警察局瑞芳分局刑事
    組製作之警詢筆錄2 份、臺北縣政府警察局瑞芳分局指認犯
    罪嫌疑人紀錄表6 份（詳偵查卷第19至27頁、第42至48頁）
    ，互相比對結果，顯然證人陳剴業所稱係在94年1 月27日另
    案偵查時，自證人甲○○、丙○○之供述及指認中得知渠等
    毒品來源均係購自被告，嗣於94年2 月1 日員警經被告指引
    ，並經林儒聰之母同意後，搜索臺北縣瑞芳鎮○○街30巷21
    號，扣得被告所有上開毒品海洛因與工具，搜索期間證人甲○○撥打被告之0000000000號行動電話，欲與被告進行毒品
    交易等情，確屬實情，益徵證人甲○○、丙○○前開於偵查
    時所證為真實。證人甲○○於原審審理時改稱：「有拿錢給
    被告，是要請被告幫我買毒品，而不是向被告買毒品」云云
    ，顯係事後迴護被告之詞，不足採信。
五、另者，參諸上開所扣得之毒品海洛因係以19包分裝，重量達
    1.44公克，已可認非僅供施用者。且核諸上開證人陳剴業所
    證甲○○欲連絡交易毒品時，因撥打被告之行動電話未果後
    ，即撥打到上開瑞芳鎮○○街30巷21號2 樓之市內電話，顯
    見甲○○對於在上址可以找到被告為毒品交易，知之綦詳。
    被告所販賣之毒品應係藏置在上開民生路瑞芳鎮○○街30巷
    21號2 樓內，洵堪是認。故上開所查扣之毒品海洛因19小包
    、分裝杓1 支、門號0000000000號之SIM卡1 張、OKWAP行動
    電話1 支，應係均被告所有，且供本案販賣毒品所用之物亦
    彰至明。
六、至被告雖否認有販賣第一級毒品海洛因之犯罪事實，並於本
    院辯稱伊曾向甲○○借500 元未還，二人因此打架；扣案物
    品非伊所有，是林儒聰的云云。惟查：
    (一)被告於檢察官偵查中，經證人甲○○當庭指認時，並未敘
      及因向甲○○借500 元未還，甲○○係因此挾怨之語（偵
      查卷第74、75頁），而於原審審理時亦未以此為辯。是其
      迄至本院審理中始為如上辯解而欲據以推翻證人甲○○證
      詞之可信度，殊難採信。況，證人甲○○於偵查中所為證
      言若確係挾怨者，焉有就94年2 月1 日打電話予被告係為
      連絡毒品交易之事，卻向檢察官否認其事，而諉稱純為聊
      天？由此更徵被告上開所辯毫無足取。
    (二)又上開扣案物為被告所有乙節，業據被告於警詢、偵查及
      原審94年2 月2 日為羈押之訊問時坦承不諱（見偵查卷第
      8 頁、第74頁及原審94年度聲羈字第19號卷第13頁）；並
      據同時查獲之林儒聰於偵查時陳述明確（見偵查卷第15頁
      、第76頁）。證人陳剴業亦於原審審理中具結證稱：「進
      入臺北縣瑞芳鎮○○街30巷21號2 樓時，林儒聰的母親剛
      好上來，員警問林母，林母稱乙○○和林儒聰同樣住一個
      房間，經過林儒聰和被告同意後搜索，搜到扣案物品時，
      林儒聰說兩大包分裝袋是他的，其餘的東西都不是他的，
      乙○○承認扣案之香煙盒、分裝杓、行動電話及19包海洛
      因是他的。」等語（見原審卷第68頁），查其三人所供互
      核相符，足認被告此部分之辯解不實。甚者，從卷附查獲
      現場照片18張觀之（偵查卷第56至64頁），第一級毒品海
      洛因19包、分裝杓1 支均放置在煙盒內，與證人林儒聰於
      查獲時供稱屬伊所有之兩大包分裝袋放置在另一粉紅色塑
      膠盒內，並不相同，況且於警員著手搜索時起，至解送被
      告與林儒聰至分局製作警詢筆錄時止，全程均有員警在場
      戒護，亦無任由被告與林儒聰於上開過程中串證頂替之機
      會，渠二人在無法串證下，若上開扣案物確係林儒聰所有
　　　，被告豈有無端在扣押物品目錄表中自承為所有人，更在
　　　刑事組偵查員為渠製作警詢筆錄時，猶稱渠為扣案物所有
　　　人之理？是被告於原審及本院審理時改稱前開扣案裝毒品
　　　之煙盒1 個、分裝杓1 支、第一級毒品海洛因19小包不是
      其所有云云，顯與事實不符，不足採信。至證人林儒聰於
      原審審理時亦改稱上開扣案物為其所有云云（原審卷第75
      頁），顯係附合被告之詞，亦不足採。
七、被告否認有何持有並販賣海洛因之犯行，本院盡調查之能事
    ，已無從查知被告販入海洛因之確實數量及其價格，與被告
    販出海洛因之數量及其價格予以換算，以據為被告有無意圖
    營利之事證。然販賣海洛因係違法行為，且所犯為最輕本刑
    無期徒刑以上之罪，非可公然為之，毒品海洛因亦無公定價
    格，容易分裝並增減份量，而每次買賣之價量，可能隨時依
    雙方關係深淺、資力、需求量及對行情之認知、來源是否充
    裕、查緝是否嚴緊、購買者被查獲時供述購買對象之可能風
    險之評估等，而異其標準，非可一概而論，從而販賣之利得
    ，除被告坦承犯行或價量俱臻明確外，委難查得實情。惟販
    毒之人從價差或量差中牟利之方式雖異，其販賣行為在意圖
    營利則同一。被告雖未承認販賣海洛因，惟被告與購買人甲○○、丙○○非屬至親，當無可能一再甘冒重典按購入價格
    轉售予證人甲○○、丙○○而不求利得之理，是被告有營利
    之意圖灼然至明。
八、綜上，被告連續販賣毒品海洛因予甲○○、丙○○之犯行，
    事證明確，應依法論科。
九、至證人甲○○、丙○○警詢筆錄部分，本院並未引為本案判
    決之證據，是關於該警詢筆錄是否具有證據能力，自無加以
    究明之必要，合此說明。
丙、論罪及酌減之理由：
一、核被告所為，係犯毒品危害防制條例第4 條第1 項之販賣第
    一級毒品罪。其持有第一級毒品海洛因之低度行為為販賣之
    高度行為所吸收，不另論罪。又被告所為數販賣第一級毒品
    之行為，時間緊接，所犯罪名相同，顯係基於概括之犯意為
    之，為連續犯，應依刑法第56條之規定以一販賣第一級毒品
    罪論，並加重其刑（其中法定刑為死刑、無期徒刑部分，依
    法不得加重）。
二、又被告所犯毒品危害防制條例第4 條第1 項之販賣第一級毒
    品罪，其法定最低度刑為無期徒刑，而被告販賣毒品所得僅
    有16,000元，查獲之毒品海洛因數量僅合計淨重1.44公克，
    數量非鉅，本院認以宣告法定最低度刑即無期徒刑尚嫌過重
    ，法重情輕，被告犯罪之情狀顯有可憫之處，依刑法第59條
    之規定減輕其刑，並先加後減之。
丁、上訴駁回之理由：
一、原審依上開事證認定事實及適用法律，並審酌被告年輕力壯
    ，不思以勞力賺取生活之資，竟以販賣第一級毒品海洛因賺
    取暴利，對於社會治安影響至鉅，其犯罪後一再否認犯行，
    飾詞卸責，態度不佳等一切情狀，量處被告有期徒刑十年；
    並就扣案之第一級毒品海洛因19小包合計淨重1.44公克，認
    屬毒品危害防制條例第2 條第2 項第1 款所稱之第一級毒品
    （不含包裝袋19個），為查獲之毒品，不問屬於被告與否，
    依毒品危害防制條例第18條第1 項前段規定宣告沒收銷燬之
    ；包裝毒品海洛因之包裝袋19個（合計重0.99公克）、分裝
    杓1 支、煙盒1 個、門號0000000000號SIM卡1 張、OKWAP行
    動電話1 支，均為被告所有，供販賣第一級毒品海洛因所用
    之物，均應依毒品危害防制條例第19條第1 項規定宣告沒收
    。至被告販賣第一級毒品海洛因所得之財物16,000元（亦即
    500元×8＋1,000元×3＋2, 000元×1＋3,000元×1＋4,000
    元×1 ），雖未扣案，惟仍應依毒品危害防制條例第19條第
    1 項規定宣告沒收之，如全部或一部不能沒收時，以其財產
    抵償之。另說明員警雖同時扣得被告所有之12,000元，但被
    告否認係渠販賣海洛因所得之財物，亦無證據可認該金錢確
    為被告販賣海洛因所得，難認與本案販賣第一級毒品相關，
    不得併予宣告沒收等。其認事用法並無不當，量刑亦稱妥適
    ，應予維持。
二、被告上訴意旨仍執陳詞否認犯行，為無理由，應予駁回。
據上論斷，應依刑事訴訟法第368 條判決如主文。
本案經檢察官賴俊雄到庭執行職務。
中　　華　　民　　國　　94　　年　　11　　月　　22　　日
　　　　　　　　　刑事第二十庭審判長法　官  陳貽男
　　　　　　　　　　　　　　　　    法　官  高明哲
　　　　　　　 　 　　　　　　　　　法　官  許仕楓
以上正本證明與原本無異。
如不服本判決，應於收受送達後十日內向本院提出上訴書狀，其
未敘述上訴之理由者，並得於提起上訴後十日內向本院補提理由
書狀（均須按他造當事人之人數附繕本）。
                                    書記官  劉貞達
中　　華　　民　　國　　94　　年　　11　　月　　24　　日
附錄本案論罪科刑法條全文
毒品危害防制條例第4 條第1 項：
製造、運輸、販賣第一級毒品者，處死刑或無期徒刑；處無期徒
刑者，得併科新臺幣一千萬元以下罰金。
